最高法院刑事判決　　　　　　　　　　　　　　　八十八年度台上字第一八五○號
　　上　訴　人　甲○○
右上訴人因違反毒品危害防制條例案件，不服臺灣高等法院中華民國八十七年十二月
二十三日第二審更審判決（八十七年度上更(一)字第四五七號，起訴案號：臺灣桃園地
方法院檢察署八十六年度偵字第八七一二號），提起上訴，本院判決如左：
    主  文
上訴駁回。
    理  由
按刑事訴訟法第三百七十七條規定，上訴於第三審法院，非以判決違背法令為理由，
不得為之。是提起第三審上訴，應以原判決違背法令為理由，係屬法定要件。如果上
訴理由狀並未依據卷內訴訟資料，具體指摘原判決不適用何種法則或如何適用不當，
或所指摘原判決違法情事，顯與法律規定得為第三審上訴理由之違法情形，不相適合
時，均應認其上訴為違背法律上之程式，予以駁回。上訴人甲○○上訴意旨略以：(一)
、第一審庭訊時於訊問上訴人有無前科後即問「你入獄前有否販賣安非他命？」上訴
人誤以為是問民國八十年之事，故答覆有販賣安非他命。當時法官之訊問有模擬不清
及套供使人誤解之錯誤，而上訴人答覆有販賣安非他命係指八十年八月二十日被起訴
之案件。原審未查遽採為判決之依據，顯然違背證據法則。(二)、證人在警訊時指認口
卡上之人為上訴人，直至本院發回更審時，原審才傳訊證人與上訴人對質。但證人具
結後證稱販賣安非他命給伊之人，並非上訴人，不能冤枉上訴人。原審既認證人與上
訴人並無宿怨，何不也該認為證人因良知或事實上之原因而坦白供述販賣安非他命給
伊之人並非上訴人？原審遽認證人在審判中具結後所為之證言為迴護之詞，而為上訴
人不利之認定，有違採證法則。(三)、上訴人於偵審中從未供承向游姓男子購買安非他
命，筆錄記載上訴人係向游姓男子購買不知從何而來？原審未加調查釐清，亦有可議
。(四)、證人呂秋鑾結稱其行動電話曾遭人盜拷使用，電信局通知其更改密碼……等語
。其證詞並不能證明係遭上訴人盜拷使用，且未在上訴人之處所查獲任何上訴人盜拷
使用之證據資料，而證人林振欽亦到庭證實伊係打電話給將軍和阿信，並非打給上訴
人，上述電話被盜拷與上訴人無關。在無積極確實證據下，原審以臆測認定上訴人為
前開電話之盜拷使用人，於法亦有未合等語。
惟查：證據之證明力由法院自由判斷之，為刑事訴訟法第一百五十五條第一項所明定
，此項自由判斷職權之行使，茍係基於普通日常生活之經驗，而非違背客觀上應認為
確實之定則者，即屬合於經驗法則，不容當事人任意指摘其違法。原判決依憑證人林
振欽在警訊、偵查及第一審初訊中之指述，並指認上訴人之口卡片影本明確，上訴人
亦坦承口卡片上之相片為其本人，經原審當庭比對口卡相片影本與上訴人本人，亦能
清楚辨識確屬同一人，而無混淆誤認之虞。又依證人廖為國、呂秋鑾之證詞，足見0
00000000號行動電話，於八十六年一月至五月間曾遭人盜拷密碼使用，而上
訴人於第一審中復自承該號電話，係伊向其女友吳美惠所借用等語。證人林振欽如未
曾撥打該行動電話與上訴人連絡購買安非他命，焉知該行動電話之號碼？參以證人林
振欽與上訴人並無任何恩怨，實無虛構事實而予誣攀之必要，及上訴人曾供明以每包
安非他命重一兩價格為新台幣一萬五千元向游姓男子購買安非他命等證據，為綜合之
判斷，認定上訴人有連續非法販賣安非他命之犯行，因而撤銷第一審之判決，改判仍
論處上訴人連續非法販賣化學合成麻醉藥品（累犯）罪刑。已詳敘其調查證據之結果
及取捨證據認定事實之理由。且對於上訴人否認有非法販賣安非他命之犯行，於第一
審中辯稱伊根本不認識林振欽，沒賣安非他命給林振欽，伊在入獄前有販賣安非他命
，並曾使用大哥大連絡，但不知林振欽所提及之行動電話是否係其中之一，至警察由
林振欽身上搜獲之安非他命與伊無關。於原審調查中辯稱該000000000號行
動電話非伊或伊女友所有，伊女友吳美惠並無請領大哥大使用，第一審審判筆錄中之
記載不正確云云，如何不足採為其有利之認定；且證人林振欽於第一審複訊時改稱其
安非他命係向「將軍」之男子所購云云，如何係事後翻異迴護之詞而不足採，應以其
在警訊、偵查及第一審初訊時之陳述為真實可採，均於判決理由中詳加說明指駁。所
為論斷均有卷存證據資料可資覆按，從形式上觀察，要無所謂採證違背經驗法則或其
他證據法則，或有應於審判期日調查之證據，而未予調查，或其他違背法令之情形。
查原判決理由一雖記載上訴人於第一審辯稱：「伊根本不認識林振欽……另伊在入獄
前有販賣安非他命，並曾使用大哥大連絡……」等語，惟原判決並未採用上訴人該項
自白為其論罪科刑之依據，上訴人指伊遭第一審法官套供誤導而為該項自白，其真意
係指伊在八十年八月二十日被起訴之案件入獄前有販賣安非他命，並非指本案入獄前
有販賣安非他命之情形，原審採為其不利之認定，與法不合云云之上訴意旨，顯非依
據卷證資料對原判決為具體違法之指摘。又原判決理由二敘明上訴人非法販賣安非他
命之事實，業據證人林振欽在警訊、偵查及第一審初訊中指證甚詳，該證人於警訊時
並指認上訴人之口卡片影本明確，即上訴人亦坦承口卡片上之相片為其本人，經原審
當庭比對卷附上訴人該口卡相片影本與上訴人本人結果，亦能清楚辨識確屬同一人，
而無混淆誤認之虞。參以證人林振欽與上訴人並無任何恩怨，應無虛構事實而予誣攀
之必要。已詳敘其此部分證據調查之結果及取捨認定之理由，其此項證據調查取捨職
權之行使，並無違背經驗法則、論理法則或有何違法之情形，上訴意旨徒憑己見，任
指原審此項採證認事職權之適法行使，違背採證法則云云，亦難認對於原判決有具體
違法之指摘。按上訴人在第一審供稱其安非他命是來自游姓不詳姓名之男子，每次交
易皆是游姓男子送至伊家中，每兩約新台幣一萬五千元等語，有第一審之訊問筆錄在
卷可稽（見第一審卷第二十九頁正面）。嗣於第一、二審審判期日調查證據時，審判
長訊以對於其自己在第一審中之供述是否實在？或有無意見？上訴人或答稱：「實在
」；或答稱：「無意見」。於調查證據完畢開始辯論前審判長問有何證據待查？則稱
：「無」或「沒有」。有第一審及原審審判筆錄在卷可稽（見第一審卷第六十頁背面
，原審卷第七十五頁背面、第七十六頁正面）。上訴意旨指上訴人於偵審中從未供承
向游姓男子購買安非他命，筆錄記載有誤，原審調查未盡云云，核與卷內資料不符，
其上訴於法律審之本院後，始為此項事實之爭辯，難認係合法之上訴理由。再法院憑
以認定犯罪事實之證據，並不以直接證據為限，即綜合各種間接證據，本於推理作用
，為其認定犯罪事實之基礎，如不違背經驗法則與論理法則，亦非法所不許。原判決
理由四說明據證人廖為國、呂秋鑾之證詞，足見000000000號行動電話，於
八十六年一月至五月間曾遭人盜拷密碼使用，而上訴人於第一審中復自承該號電話，
係伊向其女友吳美惠所借用等語。證人林振欽如未曾撥打該行動電話與上訴人連絡購
買安非他命，焉知該行動電話之號碼？因認證人林振欽在警訊、偵查及第一審初訊中
之指述為真實可信，其嗣後改稱打該行動電話向綽號「將軍」者購買為翻異迴護之詞
，委無可採。至林振欽所指八十六年六月二十四日零時三十分許，其最後一次打上開
電話號碼與「阿信」者連絡，進行安非他命之交易，惟上訴人於八十六年六月十七日
已因另案遭羈押，不可能再與林振欽連絡販賣安非他命，此外復查無任何積極之證據
足認上訴人與綽號「阿信」者有共犯情形而涉該次犯行，因公訴意旨認該部分與成罪
部分有連續犯裁判上一罪之關係，故不另為無罪之諭知。其綜合上述各間接證據，而
為此項論斷，難認有違背經驗法則與論理法則之情形。上訴意旨徒憑己見，對於原審
採證認事職權之適法行使，任指無證據而臆測論罪云云，亦難據為合法之第三審上訴
理由。綜上所述，本件上訴顯與法律規定得為第三審上訴理由之違法情形，不相適合
，應認其上訴違背法律上之程式，予以駁回。
據上論結，應依刑事訴訟法第三百九十五條前段，判決如主文。
中      華      民      國    八十八    年      四      月     十五     日
                              最高法院刑事第五庭
                                  審判長法官  董  明  霈
                                        法官  丁  錦  清
                                        法官  賴  忠  星
                                        法官  林  茂  雄
                                        法官  王  居  財
      右正本證明與原本無異
                                              書  記  官
中      華      民      國    八十八    年      四      月    二十一    日
